---
title: "Evaluación de la Calidad de Habitaciones para Estudiantes en Lima en el Año 2023:Un Análisis Post-Pandemia"
author: {
  "Caleb Isaías Churata Berna",
  "Anthuanett Kiara Viracocha Cruz",
  "Ann Pauline Lliuya Castillon",
  "Leonardo Galvez Martinez",
  "Maria Isabel Quinte Medina"
}

output:
  html_document:
      toc: true             
      toc_depth: 2          
      number_sections: true 
      toc_float:           
        collapsed: false   
        smooth_scroll: true
---
```{css, echo = FALSE}
.justify {
  text-align: justify !important
}
```
::: {.justify}
```{r output = FALSE, echo = FALSE}
library(readr)
library(ggplot2)
library(MASS)
library(rriskDistributions)
library(DescTools)
library(kableExtra)
library(dplyr)
library(knitr)
```
```{r, echo = FALSE, output = FALSE}
BD <- read_csv("BD_con_Zona.csv")

```


```{=html}
<style>
  th {
    background-color: #3498db;
    color:#000000  ;
  }

  tr:nth-child(even) {
    background-color: #FBE5FB ;
  }

  tr:nth-child(odd) {
    background-color:#F0DCF0  ; 
  }
</style>
```

| Apellidos y nombres                    |  Código   |
|:---------------------------------------|:---------:|
| Caleb Isaías Churata Berna             | 202202131 |
| Anthuanett Kiara Viracocha Cruz        | 202220276 |
| Ann Pauline Lliuya Castillon           | 202120322 |
| Leonardo Galvez Martinez               | 202110135 |
| Maria Isabel Quinte Medina             | 202120459 |

# Introducción

## Relevancia:

Nuestro proyecto busca analizar las características de las habitaciones disponibles para alquiler en Lima Metropolitana, con el objetivo de proporcionar a los estudiantes universitarios una visión clara y completa que les permita tomar decisiones informadas sobre su alojamiento. En el contexto actual, donde los estudiantes pueden tener horarios y responsabilidades variadas, es crucial que tengan acceso a información detallada y precisa sobre sus opciones de alojamiento. Nuestro estudio se centrará en diversas características de las habitaciones, como la ubicación, el precio, la proximidad a las universidades y la disponibilidad de servicios adicionales.

## Objetivo General

Recopilar y presentar datos sobre habitaciones y departamentos disponibles para alquiler en diversas ubicaciones cercanas a universidades en Lima Metropolitana, permitiendo a los estudiantes universitarios explorar y seleccionar opciones de vivienda que se ajusten a sus preferencias y presupuesto. 

### Objetivos estadísticos:

1. Evaluar la calidad de las habitaciones para estudiantes universitarios en Lima Metropolitana, con el fin de identificar opciones óptimas para su bienestar y comodidad.

2. Investigar en profundidad los diversos factores que impactan en el precio de alquiler de habitaciones destinadas a estudiantes universitarios en Lima, desentrañando los secretos detrás de las tarifas y proporcionando valiosas perspectivas sobre la economía de alquiler en la ciudad.

3. Determinar si las características de las habitaciones en alquiler en Lima se ajustan a las necesidades y preferencias de los estudiantes universitarios, garantizando una experiencia de vida académica y personal satisfactoria.

### Objetivos probabilísticos:

1. Determinar que tan probable es que haya habitaciones con un tiempo de transporte menor a 30 minutos. 

2. Determinar que tan probable es que haya habitaciones muy cercanas a la universidad asociada a cada habitación.

3. Determinar la existencia de independencia entre el precio de una habitación bajo y una buena calidad. 


## Contexto

Con la vuelta a las clases presenciales en las universidades,tras las pandemia por la Covid-19, hubo una creciente demanda de alojamientos para estudiantes que buscan un lugar seguro y cómodo en la capital para continuar sus estudios superiores. Evaluar la calidad de las habitaciones se vuelve crucial, ya que los estudiantes buscan un entorno propicio para su aprendizaje y bienestar, más allá de ser simplemente un lugar para vivir. Con la "nueva normalidad" educativa, la presencialidad cobra importancia, y encontrar alojamientos que satisfagan las necesidades académicas y personales de los estudiantes se convierte en un desafío esencial.

**Población: **Todas las habitaciones en alquiler en Lima Metropolitana en el año 2023.

**Muestra:** 157 habitaciones en alquiler en Lima Metropolitana.

**Unidad de análisis:** Habitaciones en alquiler

# Análisis descriptivo:

## Análisis univariado:
### __**Mediana y Rango Intercuartil**__:

Analizaremos la mediana y el rango intercuartil para determinar qué distrito excede el presupuesto de un estudiante en busca de una habitación en alquiler.

```{r echo=FALSE}

BD <- BD %>%
  mutate(Zona = case_when(
    Distrito %in% c("Ate", "San Juan de Lurigancho") ~ "Lima Este",
    Distrito %in% c("Callao", "Comas", "Los Olivos", "San Martín de Porres") ~ "Lima Norte",
    Distrito %in% c("San Juan de Miraflores", "Villa María del Triunfo", "Villa el Salvador", "Villa Maria de Triunfo") ~ "Lima Sur",
    Distrito %in% c("Breña", "Cercado de Lima", "Jesús María", "La Molina", "La Victoria", "Lince", "Lima Metropolitana", "Miraflores", "Barranco", "Chorrillos", "San Borja", "Santiago de Surco", "San Isidro", "San Miguel", "Surquillo", "Pueblo Libre") ~ "Lima Oeste",
  ))
write.csv(BD, "BD_con_Zona.csv")


boxplot_precio <- ggplot(BD, aes(x = Zona, y = Precio, fill = Zona)) +
  geom_boxplot() +
  labs(title = "Gráfico N°1: Boxplot de Precios de Alquiler por Zona",
       y = "Precio",
       x = "Zona") +
  theme_minimal()

print(boxplot_precio)

resultados_mediana <- BD %>%
  group_by(Zona) %>%
  summarize(Mediana = median(Precio))
resultados_iqr <- BD %>%
  group_by(Zona) %>%
  summarize(IQR = IQR(Precio))

df_mediana <- data.frame(Zona = resultados_mediana$Zona, Mediana = resultados_mediana$Mediana)
df_iqr <- data.frame(Zona = resultados_iqr$Zona, IQR = resultados_iqr$IQR)

tabla_contingencia <- full_join(df_iqr, df_mediana, by = "Zona")
colnames(tabla_contingencia) <- c("Zona", "Rango Intercuartílico", "Mediana")

kable(tabla_contingencia, caption = "Tabla 1: Medidas de resumen del precio de alquiler por zona", align = c("l", "r", "r"))


```

*Análisis*:

- __La mediana se prefirió a la media por la presencia de valores atípicos__ en los precios de alquiler en Lima, ya que la mediana es menos sensible y proporciona una medida más robusta de la tendencia central.

- Lima Este y Lima Norte: __Moderada variabilidad__ y tendencia central similar.

- Lima Oeste: __Alta variabilidad__ con tendencia central más elevada.

- Lima Sur:**Menos variabilidad** con tendencia central más baja.

- Estos __insights son útiles para entender las diferencias en los precios__ de alquiler en distintas zonas de Lima.

### __**Mediana de servicios adicional**__:

Vamos a analizar la variedad de servicios adicionales ofrecidos en las habitaciones en alquiler en diferentes distritos, ya que esto influye en la decisión al momento de alquilar.

```{r echo=FALSE}
tabla_medianas <- as.data.frame(aggregate(Servicios ~ Zona, BD, median))
colnames(tabla_medianas) <- c("Zona", "Mediana de Servicios")
boxplot_servicios <- ggplot(BD, aes(x = Zona, y = Servicios, fill = Zona)) +
  geom_boxplot() +
  labs(title = "Gráfico N°2: Boxplot de Servicios por Zona",
       y = "Número de Servicios",
       x = "Zona") +
  theme_minimal()
print(boxplot_servicios)
kable(tabla_medianas, caption = "Tabla 2: Medianas de Servicios por Zona")
```

*Análisis*:

- La __elección de la mediana__ en el análisis de servicios adicionales __preserva la naturaleza discreta de los datos__, garantizando interpretaciones más claras en cantidades enteras. 

- Lima Oeste se __distingue por una mediana más alta__, sugiriendo una __oferta superior de servicios adicionales__ en las habitaciones de alquiler, información relevante para comprender las preferencias de los inquilinos en cada área.

### __**Relación entre número de transporte público cercanos a la vivienda por distrito**__:

Vamos a examinar la mediana de opciones de transporte por distritos, ya que la accesibilidad para el alumnado es de suma importancia.

```{r echo=FALSE}
mediana_por_zona <- BD %>%
  group_by(Zona) %>%
  summarize(Mediana_Transporte = median(Transporte_int))
boxplot_transport_int <- ggplot(BD, aes(x = Zona, y = Transporte_int, fill = Zona)) +
  geom_boxplot() +
  labs(title = "Gráfico N°3:Boxplot de Transporte por Zona",
       y = "Valor de Transporte",
       x = "Zona") +
  theme_minimal()

print(boxplot_transport_int)
kable(mediana_por_zona, caption = "Tabla 3: Medianas de Transporte por Zona")

```

*Análisis*:

- La elección de la __mediana se justifica por su robustez__, siendo insensible a valores extremos

- __Lima Oeste tiene buena oferta de transporte__

- __Lima Sur tiene limitaciones, Lima Este y Lima Norte están en un punto intermedio__, lo que influye en decisiones de alquiler.

### __**Habitaciones Disponibles en Lima Oeste**__:

Vamos a examinar en base a lo visto anteriormente cual son los distritos con mejor oferta en Lima oeste en un rango de precio entre 700 a 900 soles.
```{r echo=FALSE}
lima_oeste_distritos <- BD %>%
  filter(Zona == "Lima Oeste" & Precio >= 700 & Precio <= 900& Distrito != "Miraflores") %>%
  select(Distrito)

tabla_repeticiones <- table(lima_oeste_distritos$Distrito)

tabla_resultados <- data.frame(Distrito = names(tabla_repeticiones), Habitaciones_disponibles = as.numeric(tabla_repeticiones))

tabla_resultados <- tabla_resultados %>%
  arrange(desc(Habitaciones_disponibles))

tabla_resultados_top3 <- head(tabla_resultados, 3)

kable(tabla_resultados_top3, caption = "Tabla 4: Habitaciones libres en Lima Oeste")

```

*Análisis*:

- Observamos que la __habitaciones con mayor oferta son Santiago de Surco,San Borja,San Miguel en la zona de Lima Oeste__ la cual tiene mejores precios,al igual que mejor oferta en tema de servicios adicionales y transporte.

## Análisis de interacción: 

### Interacción de dos variables numéricas y una categórica: `Precio`, `Tamaño` y `Distrito`:

Usando la variable categorica `Distrito`, agrupamos los distritos de Lima en 3 grupos socioeconónomicos según [Peru Telegraph](https://www.perutelegraph.com/news/peru-living-lifestyle/lima-s-most-expensive-and-most-affordable-districts-to-buy-property):

**Alto grado socioeconómico** : Barranco, Miraflores, San Isidro, San Borja, Santiago de Surco.

**Grado socioeconómico medio** : Lince, San Miguel, Jesús María, La Molina, Pueblo Libre.

**Bajo grado socioeconómico**: San Martín de Porres, Breña, San Juan de Miraflores, Surquillo, Ate, Chorrillos, La Victoria, Cercado de Lima, Villa Maria de Triunfo, San Juan de Lurigancho, Villa el Salvador, Los Olivos, Comas.

```{r, echo = FALSE}
precio <- BD$Precio
tamaño <- BD$Tamaño
distrito <- BD$Distrito
distrito <- as.factor(BD$Distrito)
distrito <- ifelse(distrito %in% c("Barranco", "Miraflores", "San Isidro", "San Borja", "Santiago de Surco"), "Socieconomico Alto", ifelse(distrito %in% c("Lince", "San Miguel", "Jesús María", "La Molina", "Pueblo Libre"), "Socieconomico Medio", "Socieconomico Bajo"))
ggplot(BD, aes(x = tamaño, y = precio, color = distrito)) + geom_point() + geom_smooth(method = "lm", se = FALSE) + scale_color_manual(values = c("Socieconomico Alto" = "deeppink3", "Socieconomico Medio" = "#A2CD5A", "Socieconomico Bajo" = "#79CDCD")) + labs(x = "Tamaño (m2)", y = "Precio (S/.)", color = "Distrito",title = "Grafico N°4: Relación entre tamaño y precio según su nivel socieconómico") + theme_minimal()
```

```{r, echo = FALSE, output = FALSE}
socieconomico_alto <- distrito == "Socieconomico Alto"
cor.test(tamaño[socieconomico_alto], precio[socieconomico_alto])
socieconomico_medio <- distrito == "Socieconomico Medio"
cor.test(tamaño[socieconomico_medio], precio[socieconomico_medio])
socieconomico_bajo <- distrito == "Socieconomico Bajo"
cor.test(tamaño[socieconomico_bajo], precio[socieconomico_bajo])
```

$$ \text{Correlación Socioeconomico Alto} = 0.3172808 $$
$$ \text{Correlación Socioeconomico Medio} = 0.5488976 $$
$$ \text{Correlación Socioeconomico Bajo} = 0.03345427 $$


Análisis:

-   Se aprecia que hay una ***correlación positiva*** entre el tamaño de la habitación y el precio de alquiler, es decir, a mayor tamaño de la habitación, mayor será el precio de alquiler. 

- El gráfico también muestra que los distritos de ***desarrollo alto*** tienen las viviendas ***más grandes*** y **más caras**, mientras que los distritos de **desarrollo bajo* tienen las ***viviendas más pequeñas*** y *más baratas. Este tiene un *comportamiento casi constante** siendo la variación de precio muy pequeña. Los distritos de desarrollo medio se ubican en un rango intermedio entre los dos extremos.

-   Esto se puede explicar por las diferencias en la oferta y la demanda de los cuartos según el nivel socio económico de los distritos. Según el [INEI](https://cpi.pe/images/upload/paginaweb/archivo/23/poblacion%202022.pdf), los distritos [con mayor nivel socioeconómico son San Isidro, Miraflores, La Molina, Surco y San Borja, mientras que los distritos con menor nivel son Villa María del Triunfo, Villa El Salvador, San Juan de Lurigancho, Comas y Puente Piedra](https://apeim.com.pe/wp-content/uploads/2022/08/2021-APEIM-NSE-Presentacion_Comite-Vfinal2.pdf). Estos distritos tienen distintas características en cuanto a infraestructura, servicios, seguridad y calidad de vida, lo que influye en el valor de las propiedades.

### Interacción de variables categóricas: `Amoblado` y `Calidad_habitacion`:
-   La variable tipo de amoblado es una variable cualitativa nominal que indica el nivel de amoblamiento de dicha habitación (no amoblado, básicamente amoblado y completamente amoblado).

-   La variable calidad de habitación es una variable cuantitativa ordinal que muestra la conservación de la habitación en alquiler (2: Descuidado , 3: Algo descuidado , 4: Cuidado , 5: Muy bien cuidado).

```{r}
BD$Calidad_habitacion <- factor(BD$Calidad_habitacion, levels = c(2, 3, 4, 5),
                                labels = c("Descuidado", "Algo descuidado", "Cuidado", "Muy bien cuidado"))
tabla_contingencia <- table(Calidad_habitacion = BD$Calidad_habitacion, Amoblado = BD$Amoblado)
tabla_df <- as.data.frame.matrix(tabla_contingencia)
titulo <- "Tabla 2 : Calidad de habitación por amoblado"
cat(titulo, "\n\n")
kable(tabla_df, caption = titulo, col.names = c("Básicamente Amoblada", "Completamente Amoblada", "No amoblado"))
```

```{r, echo = FALSE}
Amoblado <- BD$Amoblado
Calidad <- BD$Calidad_habitacion
colores <- c("deeppink3", "darkslategray3", "#9A32CD", "darkorange")  # Definición de paleta de colores
mosaicplot(table(Amoblado, Calidad), 
           main = "",
           cex.axis = 0.7,  # Ajustar el tamaño del texto en el eje y
           las = 1,         # Orientación vertical para el eje x, horizontal para el eje y
           color = colores,
           ylab = "Calidad Percibida",
        xlab = "Nivel de amoblado") 
title(main = "Gráfico N°5  Distribución por calidad y según tipo de amoblado", cex.main = 1)
```
*Análisis*: 

- Podemos observar que el mejor tipo de amoblado para alquilar una habitación es **Completamente Amoblada** ya que cuenta con 44 habitaciones completamente amobladas y 44 habitaciones básicamente amobladas, de nuestra muestra de 180 habitaciones.

### Interacción de variables categóricas y numéricas: `Universidad` y `Cantidad_de_habitaciones`:


```{r, echo = FALSE}
frecuencia_universidades <- table(BD$Universidad)
df <- as.data.frame(frecuencia_universidades)
colnames(df) <- c("Universidad", "Frecuencia")

df %>%
  kable("html") %>%
  kable_styling("striped", full_width = F) %>%
  column_spec(1, bold = T, border_right = T, background = "lightblue") %>%
  column_spec(2, border_left = T, background = "lightgreen")
```

```{r, echo = FALSE}
universidades <- c("Autónoma", "ESAN", "PUCP", "UARM", "UCSUR", "UDEP", "UDH", "ULIMA", "UMCH", "UNFV", "UNMSM", "UP", "UPC", "UPLA", "UPN", "UPSJB", "URP", "USIL", "USMP", "UTEC", "UTP")
num_habitaciones <- c(1, 5, 18, 2, 4, 5, 1, 6, 1, 1, 7, 9, 29, 1, 8, 3, 10, 1, 2, 35, 8)
df <- data.frame(universidades, num_habitaciones)
ggplot(df, aes(x=universidades, y=num_habitaciones, fill=universidades)) +
  geom_bar(stat="identity") +
  theme(axis.text.x = element_text(angle = 90, hjust = 1)) +
  labs(x="Universidad", y="Número de habitaciones", title="Gráfico N°6 Número de habitaciones por universidad") +
  guides(fill=guide_legend(title="Universidad"))
```

### Análisis:

La universidad con la mayor cantidad de habitaciones disponibles para estudiantes es la UTEC, con alrededor de 35 habitaciones. Esto sugiere una amplia disponibilidad de alojamiento cercano para los estudiantes de UTEC. Por el contrario, la Autónoma tiene la menor cantidad de habitaciones, con solo una disponible. Esto indica opciones limitadas de alojamiento cercano para los estudiantes de Autónoma.


# Análisis probabilístico

## Eventos:
### Definimos 2 variables:

| Variable           | Tipo                  | Posibles Valores o Valores Teóricos                                                         |
|--------------|--------------|--------------------------------------------|
| Calidad_habitacion | Cualitativa ordinal   | Rango del 1 al 5 ( donde 2 :Descuidado, 3: Algo descuidado, 4: Cuidado, 5:Muy bien cuidado) |
| Precio             | Cuantitativa continua | Se encuentra en un rango de 250 y 2220                                                      |

### Tabla cruzada entre Precio y Calidad_habitación

```{r, echo = FALSE}

BD <- BD %>%
  mutate(Precio = case_when(
    Precio >= 250 & Precio <= 750 ~ "250 >= x <= 750",
    Precio > 750 & Precio <= 1250 ~ "750 > x <= 1250",
    Precio > 1250 & Precio <= 1750 ~ "1250 > x <= 1750",
    Precio > 1750 & Precio <= 2220 ~ "1750 > x <= 2220"
   
  ))

tabla_cruzada <- table(BD$Calidad_habitacion, BD$Precio)

rownames(tabla_cruzada) <- c("Deteriorado", "Regular", "Bien Mantenido", "Muy Bien Mantenido")

colnames(tabla_cruzada) <- c("[250-750>", "<750- 1250]", "<1250-1750]", "<1750 -2220]")

tabla_cruzada <- addmargins(tabla_cruzada, FUN = list(Total = sum), quiet = TRUE)
kable(tabla_cruzada)
```

Interpretación: Los totales en las filas representan el número total de habitaciones con una calidad dada, y los totales en las columnas representan el número total de habitaciones en un rango de precio específico.

### Hipótesis: Las habitaciones con mayor calidad tienen un mayor precio

## Caso 1:

### ¿Cuál es la probabilidad de seleccionar una habitación que esté "Muy Bien Mantenida" y tenga un precio inferior a 750 soles?

**EVENTO A:** Seleccionar una habitación que se encuentre en la categoría de Muy bien mantenido

**EVENTO B:** Seleccionar una habitación cuyo precio este entre 250-750 soles


### Verificamos independencia o dependencia:

Para eso debe cumplir lo siguiente, si son diferentes quiere decir que los eventos son dependientes:

$$P(A|B)=P(A) $$

Donde :

$$P(A|B) = P(\text{Muy bien mantenido}|\text{250-750}) = \frac{\text{Suma-fila-Muy bien mantenido y columna 250-750}}{\text{Suma columna 250-750}}$$

$$P(A) = P(\text{Muy bien mantenido}) = \frac{\text{fila "Muy bien mantenido" y columna "Total"}}{\text{total-tabla}}$$

| Propiedades        | Resultados de la Tabla Cruzada                                                              |
|----------------|--------------------------------------------------------|
| 1\) P(A\|B)        | 15/20 = 0.75                                                                                |
| 2\) P(A)           | 73/ 157≈ 0.464968                                                                           |
| 3\) P(A\|B) ≠ P(A) | Las variables son independientes para la combinación de "Muy bien mantenido" y "250-750" |

Resultados:

1.  Probabilidad de seleccionar una habitación "Muy Bien Mantenida" con precio inferior a 750 soles (P(A\|B)) es igual a 0.75.

2.  Probabilidad de seleccionar una habitación "Muy Bien Mantenida" (P(A)) es aproximadamente 0.46497.

3.  Similar al caso anterior, P(A\|B) no es igual a P(A). En este escenario, también concluimos que los eventos "Calidad de Habitación" y "Precio" son independientes para la combinación de "Muy Bien Mantenido" y "250-750 soles".

*Análisis*:

Estos resultados indican que, en nuestro conjunto de datos, la calidad de las habitaciones y sus precios  son eventos independientes para los casos mencionados. Esto sugiere que la calidad de una habitación no influye en su precio, lo que es importante tomar en cuenta otros indicadores al escoger una habitación.



## Variables:
### Variable Dicreta 1: `Servicios`
`Servicios` es una variable dicreta que representa la cantidad de servicios que ofrece la habitación. Esta variable es, por definicinón, un número **natural**, por lo que es una variable `dicreta`.

```{r, echo=FALSE}
Tipo <- "Variable discreta"
Tamaño <- 157
Desviacion_estandar <- round(sd(BD$Servicios),3)
Varianza <- round(var(BD$Servicios),3)
Media <- round(mean(BD$Servicios),3)
Mínimo <- min(BD$Servicios)
Máximo <- max(BD$Servicios)
Rango <- Máximo - Mínimo
tabla <- data.frame( Tipo, Tamaño, Mínimo, Máximo, Rango, Desviacion_estandar, Varianza, Media)
kableExtra::kable(tabla, caption = "Tabla de descripión de la variable Servicios")
```

#### Identificación de la distribución de probabilidad que mejor se ajusta a la variable `Servicios`:

La distribución hipergeométrica se utiliza para modelar experimentos en los cuales se extraen elementos sin reemplazo de una población finita y se está interesado en el número de elementos de un tipo específico (éxitos) en la muestra resultante.

Por esta razón, la distribución hipergeométrica es la que mejor se ajusta a la variable `Servicios`, ya que se desea saber la cantidad de servicios que ofrece la habitación, y no se puede repetir el mismo servicio.

Por lo tanto la función de densidad de probabilidad de la variable `Servicios` es:
$$ f(x) = \frac{\binom{N_1}{x}\binom{N_2}{n-x}}{\binom{N}{n}}$$

Donde $N_1$ es el número de servicios que ofrece la habitación, $N_2$ es el número de servicios que no ofrece la habitación, $N$ es el número total de servicios y $n$ es el número de servicios que se desea saber.

#### Planteamiento de ejemplo:
##### Caso:
Un estudiante desea alquilar una habitación en Lima. Se sabe que hay 157 habitaciones en alquiler disponibles en la ciudad, de las cuales 78 cuentan con más de 3 servicios. El estudiante se encuentra interesado en que la habitación a alquilar cuente con más de 3 servicios para tener una mejor comodidad. Por lo que, decide elegir al azar 10 habitaciones en alquiler para coordinar con cada dueño para una visita al inmueble de interes.

$$X = \text{número de habitaciones en alquiler con más de 3 servicios en la muestra}$$

##### Evento:
Seleccionar una habitación en alquiler que cuente con más de 3 servicios para ser visitado.

##### Pregunta:
Si el estudiante decide elegir al azar 10 habitaciones del total de habitaciones en alquiler para coordinar con cada dueño sobre una visita al inmueble, y define la variable aleatoria X “número de habitaciones en alquiler con más de 3 servicios en la muestra”.

¿Cuál es la probabilidad de que al menos 5 habitaciones en alquiler cuenten con más de 3 servicios?

##### Solución:
$$X \sim \text{Hipergeométrica}(N_1 = 78, N_2 = 79, N = 157, n = 10)$$

$$P\left(X \geq 5\right) = 1 - P\left(X < 5\right) = 1 - \sum_{x=0}^{4} \frac{\binom{78}{x}\binom{79}{10-x}}{\binom{157}{10}}$$

```{r}
1 - phyper(4, 78, 79, 10)
```

$$ P\left(X \geq 5\right) = 0.6190766$$

Por lo tanto, la probabilidad de que al menos 5 habitaciones en alquiler cuenten con más de 3 servicios es de 0.6190766 o **61.90766%.**

#### Grafico para la distribución Hipergeométrica de la variable `Servicios`:

```{r, echo = FALSE}
N <- 157 
M <- 78 
n <- 10
x <- 0:10

prob <- phyper(x, M, N - M, n, lower.tail = FALSE)
df <- data.frame(X = x, Prob = prob)
ggplot(df, aes(x = X, y = Prob)) +
  geom_bar(stat = "identity", fill = "#A2CD5A", color = "black") +
  #geom_line(aes(y = Densidad), color = "blue", size = 0.5) +
  geom_text(aes(label = round(Prob, 3)), vjust = -0.5, color = "black") +
  labs(title = "Gráfico N°7 Distribución Hipergeométrica",
       x = "X",
       y = "Probabilidad") +
  theme_minimal()+
  theme(plot.title = element_text(hjust = 0.5))
```

Si observamos la gráfica, podemos identificar qué tan probable es que, al elegir 10 habitaciones al azar, al menos 5 de ellas tengan más de 3 servicios.

### Variable Discreta 2: `N° de transporte`

`N° de transporte` es una variable dicreta que representa el número de líneas de transporte público que pasan cerca a la habitación. Esta variable es, por definicinón, un número **natural**, por lo que es una variable `dicreta`.

```{r,echo=FALSE}
Tipo <- "Variable discreta"
Rango <- 1-5
Tamaño <- 157
Mínimo <- min(BD$Transporte_int)
Máximo <- max(BD$Transporte_int)
Rango <- Máximo - Mínimo
Dominio <- "0-5"
tabla <- data.frame( Tipo, Tamaño, Mínimo, Máximo, Rango, Dominio)
kableExtra::kable(tabla, caption = "Tabla de descripión de la variable N° de transporte")
```

#### Identificación de la distribución de probabilidad que mejor se ajusta a la variable `N° de transporte`:

Para este caso, la distribución que mejor se ajusta a la variable `N° de transporte` es la distribución Poisson, ya que asi podremos saber la probabilidad de que un estudiante viva en una habitación que se encuentre cerca a una cantidad de líneas de transporte público.

Por lo tanto la función de densidad de probabilidad de la variable `N° de transporte` es:
$$ f(x) = \frac{e^{-\lambda}\lambda^x}{x!}$$

Donde $\lambda$ es el número de líneas de transporte público que pasan cerca a la habitación.

#### Planteamiento de ejemplo:
##### Caso:
Si se sabe que hay 157 habitaciones en la ciudad. Por cada habitación pasan entre 0 y 5 transportes públicos.

##### Evento:
Un estudiante desea alquilar una habitación y está interesado en la cantidad de transportes públicos que pasan por cada habitación.

##### Pregunta:
¿Cuál es la probabilidad de que pasen exactamente 3 transportes públicos por una habitación seleccionada al azar?

##### Solución:

Hallando el valor de $\lambda$:
```{r, echo = FALSE}
(lambda <- mean(BD$Transporte_int))
```
$$\lambda = 3.522293$$

Entonces, la probabilidad de que pasen exactamente 3 transportes públicos por una habitación seleccionada al azar es:

$$P(X = 3) = \frac{e^{-3.522293}3.522293^3}{3!}$$

```{r, echo = FALSE}
dpois(3, lambda)
```
$$ P(X = 3) = 0.2150863$$

Por lo tanto, la probabilidad de que pasen exactamente 3 transportes públicos por una habitación seleccionada al azar es de 0.2150863 o **21.50863%.**

#### Grafico para la distribución Poisson de la variable `N° de transporte`:

```{r, echo = FALSE}
x <- 0:5
prob <- dpois(x, lambda)
df <- data.frame(X = x, Prob = prob)
ggplot(df, aes(x = X, y = Prob)) +
  geom_bar(stat = "identity", fill = "#FFA500", color = "black") +
  #geom_line(aes(y = Densidad), color = "blue", size = 0.5) +
  geom_text(aes(label = round(Prob, 3)), vjust = -0.5, color = "black") +
  labs(title = "Gráfico N°8 Distribución Poisson",
       x = "X",
       y = "Probabilidad") +
  theme_minimal()+
  theme(plot.title = element_text(hjust = 0.5))
```

Si observamos la gráfica, podemos identificar qué tan probable es que, al elegir una habitación al azar, pasen exactamente 3 transportes públicos por la habitación. Para este caso la probabilidad es de **21.50863%.**

### Variable Continua 1: `Tiempo_transporte`
`Tiempos_transporte` es una variable continua que representa el tiempo en minutos que toma llegar desde la habitación hasta la universidad en transporte público. Esta variable es, por definicinón, un número **real positivo**, por lo que es una variable `continua`.

#### Identificación de la distribución de probabilidad que mejor se ajusta a la variable `Tiempo_transporte`:
```{r, echo = FALSE}
# fit.cont(BD$Tiempo_transporte)
```
Haciendo uso de la libreria `fit.cont` de `rriskDistributions`, podemos observar que la distribución que mejor se ajusta a la variable `Tiempo_transporte` es la distribución Gamma con parámetros $shape = 2.5383453$ y $rate = 0.1584537$.
Por lo tanto la función de densidad de probabilidad de la variable `Tiempo_transporte` es:
$$ f(x) = \frac{0.1584537^{2.5383453}}{\Gamma(2.5383453)}x^{2.5383453-1}e^{-0.1584537x}$$

#### Grafico para la distribución Gamma junto con la densidad de la variable `Tiempo_transporte`:

```{r, echo = FALSE}
ggplot(BD, aes(x = Tiempo_transporte)) +
  geom_density(aes(y = ..density.., fill = "Densidad de la variable"), alpha = 0.3) +
  geom_line(stat = "function", fun = dgamma, args = list(shape = 2.5383453, rate = 0.1584537), aes(color = "Distribución gamma teórica"), size = 1) +
  labs(title = "Gráfico N°9 Densidad de la variable Tiempo_transporte", x = "Tiempo_transporte", y = "Densidad") +
  scale_fill_manual("", values = c("Densidad de la variable" = "#40E0D0")) +
  scale_color_manual("", values = c("Distribución gamma teórica" = "#00868B")) +
  theme_bw() +
  theme(plot.title = element_text(hjust = 0.5),
        legend.position = c(0.8, 0.8))
```
### Planteamiento de ejemplo:
#### Caso:
La UTEC desea saber porque los estudiantes llegan tarde a clases, para ello se les ha preguntado a los estudiantes que viven en habitaciones de alquiler, el tiempo que les toma llegar desde su habitación hasta la universidad en transporte público.
$$X = \text{tiempo que toma llegar desde la habitación hasta la universidad en transporte público}$$

#### Evento:
Seleccionar una habitación de alquiler de estudiantes universitarios al azar y medir el tiempo que se tarda un Estudiante en llegar a la Universidad desde la habitación de alquiler para este estudio.

Para dicho estudio, UTEC plantea la siguiente pregunta:

#### Pregunta:
¿Cuál es la probabilidad de que un estudiante llegue antes de 30 minutos a la universidad desde su habitación de alquiler?

#### Solución:

Usando la **distribución Gamma** con parámetros $shape = 2.5383453$ y $rate = 0.1584537$. Ya que la variable $X$ es continua y cumple con las condiciones de la distribución Gamma.

Para este caso, se tiene que:
$$X \sim \Gamma(2.5383453, 0.1584537)$$

Entonces, la probabilidad de que un estudiante llegue antes de 30 minutos a la universidad desde su habitación de alquiler es:
$$P(X < 30) = F(30) $$

```{r, echo = FALSE}
pgamma(30, shape = 2.5383453, rate = 0.1584537) 
```
$$ P(X < 30) = 0.905756 $$

Por lo tanto, la probabilidad de que un estudiante llegue **antes de 30 minutos** a la universidad desde su habitación de alquiler es de 0.905756 o **90.5756%.**

### Variable Continua 2: `Distancia`
`Distancia` es una variable continua que representa la distancia en kilómetros que hay desde la habitación hasta la universidad. Esta variable es, por definicinón, un número **real positivo**, por lo que es una variable `continua`.

#### Identificación de la distribución de probabilidad que mejor se ajusta a la variable `Distancia`:
```{r, echo = FALSE}
# fit.cont(BD$Distancia)
```
Haciendo uso de la libreria `fit.cont` de `rriskDistributions`, podemos observar que la distribución que mejor se ajusta a la variable `Distancia` es la distribución Exponencial con parámetro $rate = 0.2236592$.
Por lo tanto la función de densidad de probabilidad de la variable `Distancia` es:
$$ f(x) = 0.2236592e^{-0.2236592x}$$

#### Grafico para la distribución Exponencial junto con la densidad de la variable `Distancia`:

```{r, echo = FALSE}
ggplot(BD, aes(x = Distancia)) +
  geom_density(aes(y = ..density.., fill = "Densidad de la variable"), alpha = 0.3) +
  geom_line(stat = "function", fun = dexp, args = list(rate = 0.2236592), aes(color = "Distribución exponencial teórica"), size = 1) +
  labs(title = "Gráfico N°10 Densidad de la variable Distancia", x = "Distancia", y = "Densidad") +
  scale_fill_manual("", values = c("Densidad de la variable" = "#FF1493")) +
  scale_color_manual("", values = c("Distribución exponencial teórica" = "deeppink4")) +
  theme_bw() +
  theme(plot.title = element_text(hjust = 0.5),
        legend.position = c(0.8, 0.8))
```
### Planteamiento de ejemplo:
#### Caso:
La UTEC quiere implementar un servicio de transporte para los estudiantes que viven en habitaciones de alquiler, para ello se les ha preguntado a los estudiantes que viven en habitaciones de alquiler, la distancia que hay desde su habitación hasta la universidad.
$$X = \text{distancia que hay desde la habitación hasta la universidad}$$

Para dicho estudio, UTEC plantea la siguiente pregunta:

#### Pregunta:
¿Cuál es la probabilidad de que un estudiante viva a menos de 5 km de la universidad?

#### Solución:

Usando la **distribución Exponencial** con parámetro $rate = 0.2236592$. Ya que la variable $X$ es continua y cumple con las condiciones de la distribución Exponencial.

Para este caso, se tiene que:
$$X \sim \text{Exponencial}(0.2236592)$$

Entonces, la probabilidad de que un estudiante viva a menos de 5 km de la universidad es:
$$P(X < 5) = F(5) $$

```{r}
pexp(5, rate = 0.2236592) 
```
$$ P(X < 5) = 0.6731638 $$

Por lo tanto, la probabilidad de que un estudiante viva **a menos de 5 km** de la universidad es de 0.6731638 o **67.31638%.**

# Conclusión General:

En síntesis, el costo de una habitación en alquiler depende mucho de las comodidades que ofrece este inmueble, como la ubicación, la oferta de servicios, las dimensiones de la habitación y su estado de conservación. Por lo que, es imprescindible que a la hora de evaluar una habitación en alquiler se analice meticulosamente estos detalles, para asegurar un ambiente óptimo para los estudios.

## Conclusiones Estadísticas:


- Se determinó que los distritos de Lima Oeste son los que presentan una mayor oferta de habitaciones en alquiler para estudiantes universitarios, siendo el distrito de Pueblo Libre el que presenta la mayor calidad de habitaciones en alquiler. El distrito de Pueblo Libre es el que presenta la mayor mediana de precios de alquiler, mientras que el distrito de Comas presenta la menor mediana de precios de alquiler. 

- En cuanto al tamaño de las habitaciones en alquiler, los distritos de nivel socio-económico alto tienden a ser más caras en relación a su tamaño y precio de alquiler que los distritos de nivel socio-económico bajo, que tienden a ser más baratas en relación a su tamaño y precio de alquiler.

- Se determinó que en cuanto al número de transportes cercanos a las habitaciones en alquiler, el Cercado de Lima destaca por tener el **mayor número** de transportes cercanos a las habitaciones, mientras que Villa el Salvador cuenta con **menos opciones**. Además la descripción de las habitaciones en alquiler, se observa que las habitaciones cuyas descripciones coinciden o guardan similitud con las proporcionadas por el anunciante exhiben un nivel de **calidad positivo**, **superando el 50%.** En contraste, aquellas habitaciones cuyas descripciones difieren significativamente suelen presentar **condiciones de mantenimiento deficientes.**

## Conclusiones de Probabilidad:

- Se determinó que la probabilidad de encontrar una habitación con un tiempo de transporte menor a 30 minutos de 90.5756%, realmente alta, lo que indica que la mayoría de habitaciones se encuentran a menos de 30 minutos de la universidad asociada a cada habitación.

- Se determinó que la probabilidad de encontrar una habitación con una distancia cercana menor a 5 km, es de 67.31638%.
Por lo que se puede concluir que una recomendación de **referencia** para los estudiantes que buscan una habitación cerca a la universidad, es que busquen una habitación que se encuentre a menos de 30 minutos de la universidad asociada a cada habitación, y que se encuentre a menos de 5 km de la universidad asociada es una **buena y muy probable opción**.

- En el caso de estudio sobre la relación entre la calidad de las habitaciones y sus precios, se planteó la hipótesis de que habitaciones de mayor calidad tendrían precios superiores.Al comparar estas probabilidades, se concluyó que, para la combinación específica de "Muy Bien Mantenido" y "250-750 soles", la calidad de las habitaciones y sus precios son eventos independientes. Este hallazgo sugiere que la calidad de una habitación no influye significativamente en su precio en este escenario particular. Es importante tener en cuenta otros indicadores al seleccionar una habitación, ya que, al menos en este conjunto de datos, la calidad de la habitación parece no ser un factor determinante en el precio para la combinación evaluada.
:::
